【裁判字號】    97,交抗,768
【裁判日期】    971111
【裁判案由】    聲明異議
【裁判全文】
臺灣高等法院高雄分院刑事裁定         97年度交抗字第768號
抗  告  人  交通部公路總局高雄區監理所
代  表  人  甲○○
受 處 分人  乙○○
上列抗告人因交通違規聲明異議案件，不服臺灣高雄地方法院中
華民國97年10月9 日裁定（97年度交聲字第2284號），提起抗告
，本院裁定如下：
    主  文
抗告駁回。
    理  由
一、抗告意旨略以：道路交通管理處罰條例第35條第1 項第1 款
    規定：「酒精濃度超過規定標準」行為者，「處新台幣1 萬
    5 千元以上6 萬元以下罰鍰，並當場移置保管汽車及吊扣其
    駕駛執照1 年」，而道路交通管理處罰條例第68條新修正條
    文，亦無免除之規定，自應依法執行，尚無「無須吊扣之爭
    議」，況領有聯結車、大客車、大貨車或小型車駕駛執照，
    得駕駛輕型機器腳踏車，既非法所不許，自得憑以駕駛小車
    ，亦為道路交通安全規則第61條所明定。另交通部95年5 月
    8 日交路字第950030639 號函、94年9 月15日交路字第0940
    051432號函說明二亦稱：「查有關已領汽、機車駕駛執照之
    駕駛人，其駕車有違反道路交通管理處罰條例第35條之行為
    者，當依該條例規定，處以罰鍰及吊扣（吊銷）駕駛執照之
    處分」，及交通部89年8 月30日交路八十九字第008861號函
    可供參考。又汽車駕駛人酒後駕車，顯然漠視自身對保持交
    通安全之責任，亦不顧其他用路人之生命、身體、健康之危
    害及他人家庭之完整及生計之維持，自不得於酒後違規遭吊
    扣職業聯結車駕駛執照後，反指自己工作權遭剝奪，家庭生
    計無法維持，這豈為事理之平，是原裁定有違誤，請予撤銷
    ，維持本所裁決等語。
二、經查：受處分人乙○○於民國（以下同）95年4 月7 日下午
    3 時19分許，騎乘車牌號碼VY E-926號輕型機器腳踏車（下
    稱輕型機車）行經高雄縣鳥松鄉○○路、美山路口時，因未
    戴安全帽及酒後駕車為警臨檢攔查，吐氣酒精濃度測定值為
    每公升0.42毫克，超過標準值每公升0.40至0.55毫克之違規
    ，為當場攔停，製單舉發，原處分機關依道路交通管理處罰
    條例第35條第1 項第1 款、第31條第6 項之規定，裁處異議
    人罰鍰新臺幣（下同）38,000元，並吊扣駕駛執照12個月，
    及施以道安講習之處分。因駕騎機車，只是為住家附近方便
    騎用或附近休閒騎用，駕駛汽車則是為上班、就業或走遠路
    而駕駛，二者重要性自不可同日而語。本件受處分人乙○○
    酒後騎乘輕型機車被查獲，原裁決機關除罰鍰3 萬8 千元外
    ，若欲另吊扣其駕駛執照，也應吊扣其違規時所騎之機車駕
    駛執照，而非吊扣其汽車駕駛執照，原裁決機關另裁決吊扣
    其非違規時所駕駛之汽車駕駛執照，不符合比例原則，自有
    違誤。又按94年12月14日修正、95年3 月1 日施行前之道路
    交通管理處罰條例第68條固規定「汽車駕駛人，因違反本條
    例及道路交通安全規則之規定，受吊扣或吊銷駕駛執照處分
    時，吊扣或吊銷其持有各級車類之駕駛執照」，惟修正後業
    已刪除「吊扣」之規定，改為「汽車駕駛人，因違反本條例
    及道路交通安全規則之規定，受吊銷駕駛執照處分時，吊銷
    其持有各級車類之駕駛執照」，其修正理由乃係舊法將違法
    或違規駕駛人所持有各級車類之駕駛執照一併吊扣，失之過
    酷，影響人民工作及生活甚鉅，故依修正後之該條規定，受
    吊扣駕駛執照處分時，僅能吊扣違規當時所駕車類之駕駛執
    照，不再吊扣其持有之其他各級車類之駕駛執照。是原審裁
    定將關於吊扣受處分人乙○○之自小客車駕駛執照12個月部
    分撤銷，核無不合，本件抗告為無理由，應予駁回。
三、據上論結，應依刑事訴訟法第412 條，裁定如主文。
中    華    民    國    97    年    11    月    11    日
                    刑事第六庭    審判長法  官  王憲義
                                        法  官  邱永貴
                                        法  官  張盛喜
以上正本證明與原本無異。
不得再抗告。
中    華    民    國    97    年    11    月    11    日
                                        書記官  黃一秋


司法院資訊處製作；財團法人民間司法改革基金會備份。
